# 请教陈老师几个问题（同一控制合并、新租赁准则）

提问人：alexwaung 时间：2020-12-12 19:30:00
请教陈老师几个问题，还望陈老师不吝赐教：
同一控制下的企业合并：
1 、A公司（编制合并报表的主体）同一控制下以现金 100 万全资收购了净资产为负数的B公司（B公司实收资本 50万），因A公司个别报表无资本公积可供冲减，因此冲减了盈余公积 20 万，未分配利润 80 万。在编制合并报表时，合并日支付的对价 100 万体现为对合并报表盈余公积以及未分配利润的冲减，B公司实收资本 50 万体现在了合并资产负债表期末资本公积余额中。请教陈老师：同一控制下合并层面期末对所有者权益的影响+50万资本公积；-100万留存收益，该编制效果是否合理？
2 、A公司（编制合并报表的主体）同一控制下收购了C公司，A追溯合并了C公司比较期的报表，C在追溯比较期内对原股东D的分配-100万，比较期合并权益变动报表中列示为对所有者的分配-100万（编制合并报表的是A，体现的效果是A向其子公司C的原股东D分配了利润），请教陈老师：该项列示是否合理？
3 、A公司（编制合并报表的主体）因同一控制收购较多超额亏损公司，因恢复子公司留存收益影响，追溯合并后净资产、留存收益均转为负数，A公司追溯合并前向其股东的利润分配，合并所有者权益层面产生了超额分配的效果（合并层面越亏越分），请教陈老师：该项列示是否有问题？亦或是这种情况下无需对同一控制下合并来的子公司超额亏损进行恢复？
4 、X处置了Y公司股权给同一集团单位Z，X与Z受同一方控制但无直接股权关系，若存在处置对价不公允的情况，X个别及合并报表按照一般处置股权投资确认投资收益（损益性交易），还是按照权益性交易作为资本公积处理会比较好？对于同一控制下的处置我的理解应该不需要追溯报表（即假设期初X已处置Y），我的理解是否正确？谢谢！
新租赁准则：
1 、根据新租赁准则列报和披露规定，承租人偿还租赁负债本金和利息所支付的现金，应当计入筹资筹资活动现金流出；但转出租被划分为经营租赁的现金流入符合现金流量表准则的经营经营活动现金流的定义（即企业投资活动和筹资活动以外的交易和事项），是否存在现金流不匹配的问题？
2 、支付的初始直接费用、预付租赁付款额、后期支付复原成本，属于筹资活动的哪一类？是否列报“支付的其他筹资活动有关的现金流量”更为合适？
谢谢陈老师拔冗赐教！非常感谢！@chenyiwei
祝好！

回答人：chenyiwei
1 、合并报表层面还需要恢复留存收益，如果B自身无资本公积和其他综合收益，则恢复留存收益的影响是对合并报表层面留存收益的减少，但金额可能不是你列出的数字。（个人建议合并报表层面为冲减资本公积 50 万，保证被收购方留存收益全额恢复）。
2 、可以这样处理。
3 、可以这样处理。“这种情况下无需对同一控制下合并来的子公司超额亏损进行恢复”的理解不恰当。
4 、同一控制下子公司处置，按照被处置标的股权的公允价值与长投（或合并报表层面的净资产）份额之间的差额确认投资收益，处置价格高于标的股权公允价值的差额按权益性交原则处理。
1 、不应理解为现金流不匹配。
2 、支付的初始直接费用、预付租赁付款额，属于投资活动（购建长期资产）。后期支付复原成本为支付其他与筹资活动有关的现金。